臺灣高等法院刑事判決　　　　　　　　　　　　　　九十三年度上易字第八０六號
　　上　訴　人　臺灣臺北地方法院檢察署檢察官
　　被　　　告　丙○○
右上訴人因妨害名譽案件，不服臺灣臺北地方法院九十二年度易字第一七五七號，中
華民國九十三年三月三十日第一審判決（簡易判決處刑書案號：臺灣臺北地方法院檢
察署九十二年度偵字第一二二八號），提起上訴，本院判決如左：
    主  文
上訴駁回。
    事  實
一、丙○○與陳春明係夫妻關係，平日相處不睦，民國九十一年十二月六日下午一時
    三十分許，丙○○在臺北市中山區○○○路十九巷三十四號前路旁，與鄰居乙○
    ○○發生口角，乃意圖散布於眾，基於誹謗他人名譽之故意，當場指摘乙○○○
    與其夫陳春明「有不正常關係」、「有曖昧關係」、「乙○○○倒貼陳春明」等
    足以毀損乙○○○名譽之事。
二、案經乙○○○訴由臺北市政府警察局中山分局報告臺灣臺北地方法院檢察署檢察
    官偵查聲請以簡易判決處刑，經原審法院認不宜以簡易判決處刑，改依通常程序
    審理。
    理      由
一、訊據被告丙○○固坦承於右揭時、地與告訴人乙○○○發生口角爭執等情，惟矢
    口否認有何妨害名譽之犯行，辯稱：其夫陳春明與乙○○○平日出雙入對，打情
    罵俏，案發日其正於自家門前收攤子，係乙○○○開口罵其，其並未以毀損名譽
    之事指摘乙○○○云云。
二、經查：
  (一)右揭犯罪事實，業據告訴人乙○○○於偵查中指訴：「被告說我與其夫陳春明有
    不正常關係」等語 (見偵查卷第三十二頁反面)；復於原審法院審理時指述：「
    我賣豬血糕，陳春明在隔壁工作，陳春明罵我瘋女人，做到這麼晚，丙○○就說
    瘋女人並且叫我們二人到房間一起去瘋，我說飯可以多吃，話不可以亂講，請你
    說清楚，她說老公都讓我了，我們就這樣吵起來了，她還罵我不要臉，說他們夫
    妻之間會這樣都是我害的。」等語明確（見原審卷第三十六頁）。
  (二)目擊證人黃美枝於偵查中結證稱：「被告罵乙○○○與陳春明有不正常關係。」
    等語 (見偵查卷第三十三頁)；於原審法院審理時復證稱：「（問：你有跟檢察
    官說你有聽到如何罵乙○○○，說有不正常關係？）有罵來罵去。（問：你到底
    是有沒有聽到？）有聽到．．（問：那天他們二人有發生口角，你確實有聽到丙
    ○○罵乙○○○什麼話？）那天我沒有聽詳細，但是我有聽到丙○○說陳春明跟
    乙○○○有曖昧的關係．．我沒有亂講話。」等語 (見原審卷第三十頁、第三十
    一頁)；證人即被告之夫陳春明亦證述：「（問：你聽到丙○○罵乙○○○什麼
    ？）說我們二人有一腿．．我有聽到丙○○罵說我跟乙○○○到房間去，說乙○
    ○○倒貼我。」（見原審卷第三十三頁、第三十五頁）等語無訛。
  (三)被告於偵查中亦自陳：「（問：有說邱、陳有不正常關係？）我只說：我又沒有
    抱男人回床睡。」（見偵查卷第三十三頁）；於原審法院審理時仍迭稱：「陳春
    明是我先生，他跟乙○○○有曖昧關係。」（見原審卷第十一頁）、「我就回她
    我又沒有抱男人去床上睡。」（見原審卷第十一頁、第一０七頁）等情，於本院
    之刑事答辯狀亦以大部分篇幅論及乙○○○與陳春明二人打情罵俏、出雙入對等
    情，堪認被告確對乙○○○與其夫陳春明之交情有所懷疑，並因此而心生不滿，
    指摘乙○○○與其夫陳春明有曖昧關係。
  (四)本院綜合前揭乙○○○之指訴、證人之證詞及被告於偵審中之陳述，認被告因懷
    疑乙○○○與其夫陳春明過從甚密，於案發時地因與乙○○○口角，確有指摘乙
    ○○○與陳春明前揭所述足以毀損乙○○○名譽之行為。
  (五)被告聲請傳喚之證人即鄰居盧正岳於原審法院審理時證稱：「我在樓上．．他們
    對話只是二個人吵起來，雙方罵起來沒有好話，就是二人吵起來，罵的很大聲，
    但內容我沒有注意聽。」（見原審卷第一０三頁、第一０五頁）；另被告於本院
    審理時復聲請傳喚證人即於案發地點附近賣漢堡之甲○○○亦到庭結證稱：她們
    有互相罵，其亦忘了罵的詳細內容，後來告訴人跑到被告家裡去，兩人還打到其
    家門口．．．。」 (見本九十三年八月十九日審判程序筆錄) ，該等證人均未詳
    細聽聞被告與乙○○○口角之確實內容，自難據為被告有利之認定，附此敘明。
  (六)綜上所述，被告所辯係事後卸責之詞，委無足採，本件事證明確，應予依法論科
    。
三、核被告於路旁具體指明乙○○○與其夫陳春明「有不正常關係」、「有曖昧關係
    」、「倒貼陳春明」等語，乃意圖散布於眾而指摘足以毀損他人名譽之事，係犯
    刑法第三百十條第一項之誹謗罪。公訴意旨雖認被告係犯同法第三百零九條第一
    項之公然侮辱罪嫌，容有未洽，爰於社會基本事實同一之情形下，變更其起訴法
    條。
四、原審認被告罪證明確，援引刑法第三百十條第一項、第四十二條第二項、罰金罰
    鍰提高標準條例第一條前段、第二條，審酌被告並無前科，有本院被告全國前案
    紀錄表在卷可按，及其犯罪之動機、犯罪之手段與所生之損害尚屬輕微等一切情
    狀，量處罰金伍佰元，並諭知易服勞役之折算標準。經核認事用法，並無不合，
    量刑亦屬妥適。檢察官依乙○○○請求提起上訴，指摘被告所為影響乙○○○名
    譽甚鉅，使乙○○○精神上蒙受巨大痛苦，原判決僅處罰金之刑責，量刑過輕等
    語。惟關於刑之量定，係實體法上賦予法院得為自由裁量之事項，倘法院未有逾
    越法律所規定之範圍，或濫用其權限，即不得任意指摘判決為違法。檢察官上訴
    就原審法院適法範圍裁量權之行使為爭執，惟原審量刑，已審酌被告之各種犯罪
    情狀，並無明顯失出失入，檢察官所稱原審量刑過輕云云，為無理由，應予駁回
    。
據上論斷，應依刑事訴訟法第三百六十八條，判決如主文。
本案經檢察官覃正祥到庭執行職務。
中　　　華　　　民　　　國　　九十三　　年　　　九　　　月　  　二　  　日
                              臺灣高等法院刑事第二十二庭
                                  審判長法  官  蔡  秀  雄
                                        法  官  周  占  春
                                        法  官  蘇  素  娥
右正本證明與原本無異。
不得上訴。
                                        書記官 何  閣  梅
中　　　華　　　民　　　國　　九十三　　年　　　九　　　月　　　二　　　日
附錄：本案論罪科刑法條全文
中華民國刑法第三百十條
意圖散布於眾，而指摘或傳述足以毀損他人名譽之事者，為誹謗罪，處一年以下有期
徒刑、拘役或五百元以下罰金。
散布文字、圖畫犯前項之罪者，處二年以下有期徒刑、拘役或一千元以下罰金。
對於所誹謗之事，能證明其為真實者，不罰。但涉於私德而與公共利益無關者，不在
此限。
